【裁判字號】    89,訴,1149
【裁判日期】    900509
【裁判案由】    違反懲治盜匪條例
【裁判全文】
臺灣桃園地方法院刑事判決                        八十九年度訴字第一一四九號
    公  訴  人  臺灣桃園地方法院檢察署檢察官
    被      告  甲○○
    選任辯護人  林大華
                邱國旺
右列被告因竊盜案件，經檢察官提起公訴（八十九年度偵字第五四九三號），本院判
決如左：
       主   文
甲○○意圖為自己不法所有，以脅迫致使不能抗拒而使他人交付財物，累犯，處有期
徒刑柒年陸月。
        事  實
一、甲○○前曾於民國（下同）八十七年六月三十日因犯賭博罪，為本院判處有期徒
    刑四月，同年八月十四日確定，八十八年二月九日易科罰金執行完畢，猶不知悔
    改，因經濟拮据遂意圖為自己不法之所有，於八十八年十一月二十六日凌晨二時
    許，在桃園市○○里○○鄰○○路一０二號居住處所內，持疑似管制手槍之物，
    抵住同住該處之二房東乙○○之心臟部位，以此加害其生命之舉動，脅迫乙○○
    致使乙○○不能抗拒而一次開立發票日分別為八十八年十二月五日、八十八年十
    二月十三日、八十八年十二月二十七日、八十九年一月十二日，金額分別為新台
    幣（下同）二萬元、三萬元、三萬元、二萬元之支票四紙，供其向他人貼現週轉
    ，並同時開立四紙到期日相同及金額等值之本票，交乙○○收執，製造純係借款
    之假象，以掩飾不法。嗣於八十八年十二月十日因涉嫌施用毒品為警緝獲，並於
    其身上起出尚未提示兌現之支票三張。
二、案經被害人乙○○訴由桃園縣警察局桃園分局移請台灣桃園地方法院檢察署檢察
    官偵查起訴。
        理  由
一、訊據被告甲○○固坦承執有告訴人乙○○之支票四紙，惟矢口否認有強取財之
    犯行，辯稱係告訴人在住處自願借給他云云。惟查，一般借貸，除地下錢莊外，
    借方之支付能力及與貸方之關係親疏，通常影響貸方同意借款之重要因素，然被
    告係向告訴人承租房間，第二個月及第三個月之租金共區區六千元均無法繳納等
    情，業為被告於本院審理時供述甚明，足見其資力窘困，佐以其於偵訊時復稱與
    告訴人雖有認識但沒有交往，是被告既無支付能力復與告訴人非親非故，竟能向
    告訴人借得面額十萬元之支票，其情已然有疑。次查，一般借款，除金額甚為龐
    大，出借者無法一次籌足之情況下，始會採取分期給付之方式，然被告向告訴人
    借得款項僅十萬元，告訴人要可一次付清，簡單明快，實無須先開立四張支票，
    再分別於票載發票日到期前將錢存入銀行，供持票人兌現，以徒增不便，益徵被
    告與告訴人之借款情形，異於常情。再查，證人即承辦本案之員警游萬鎮亦於檢
    察官偵訊時結證證稱：「當時我們跟被告講案情後，被告承認，就請告訴人原諒
    」「被告當時有承認其拿向告訴人說把錢借他，否則要對他不利，在偵訊時說的
    」等語明確，而本件被告主動要求接受測謊，經本院函請法務部調查局安排被告
    與告訴人二人接受測試結果，被告就有無持槍扺住告訴人身體、有無威脅告訴人
    開立支票等問題，其情緒呈波動反應，研判有說謊，告訴人就同樣問題則無情緒
    波動反應，研判無說謊，有該局（九０）陸（三）字第九００一七八五一號鑑定
    通知書在卷可稽，是綜上所陳，告訴人之指訴應值憑信，被告所辯核屬空言，委
    無可取，其犯行事證明確，堪以認定。
二、核被告甲○○所為係犯懲治盜匪條例第五條第一項第一款之普通盜匪罪。其曾有
    事實欄所述之前案執行紀錄，有台灣桃園地方法院檢察署刑案資料查註紀錄表可
    稽，五年內再犯本件有期徒刑以上之罪，為累犯，除本刑無期徒刑不得加重外，
    餘加重其刑。爰審酌被告犯罪之動機、方法、所生危害、犯後飾詞否認等一切情
    狀，量處如主文所示之刑，以資懲儆。至被告強盜所得四紙支票，因其中一紙已
    遭兌現，無法諭知發還被害人，另三紙尚未兌現之支票，則因已由告訴人領回，
    故亦無庸諭知發還被害人，併此敘明。
據上論斷，應依刑事訴訟法第二百九十九條第一項前段，懲治盜匪條例第五條第一項
第一款、第八條、刑法第四十七條，判決如主文。
本案經檢察官張春暉到庭執行職務。
中      華      民      國      九十      年    五      月    九      日
                                臺灣桃園地方法院刑事第一庭
                                    法  官   潘       政        宏
右正本證明與原本無異。
如不服本判決，應於判決送達後十日內向本院提出上訴狀( 應附繕本 )，上訴於
臺灣高等法院。
                                    書記官   王       月        香
中        華        民        國   九十   年   五   月    十七    日
附錄論罪科刑法條
懲治盜匪條例第五條
有左列行為之一者，處無期徒刑或七年以上有期徒刑：
一、意圖為自己或第三人不法所有，以強暴、脅迫、藥劑、催眠術或他法，致使不能
    抗拒，而取他人之物或使其交付者。
二、發掘墳墓而盜取殮物者。
三、藏匿或包庇盜匪者。
前項第一款之未遂犯罰之。
預備犯第一項第一款之罪者，處一年以下有期徒刑。


司法院資訊處製作；財團法人民間司法改革基金會備份。
